【裁判字號】    98,易,47
【裁判日期】    980323
【裁判案由】    違反保護令等
【裁判全文】
臺灣嘉義地方法院刑事判決                98年度易字第47號
公  訴  人  臺灣嘉義地方法院檢察署檢察官
被      告  甲○○
上列被告因違反保護令等案件，經檢察官聲請以簡易判決處刑（
97年度偵字第8297號），本院認不宜以簡易判決處刑，改依通常
程序審理，判決如下：
    主  文
甲○○犯違反保護令罪，處有期徒刑伍月，如易科罰金，以新臺
幣壹仟元折算壹日。
    犯 罪 事 實
一、甲○○係乙○○（越南國籍）之夫，2人間具有家庭暴力防
    治法第3條第1款所定之家庭成員關係，因曾對乙○○實施身
    體上及精神上之不法侵害行為，經本院家事法庭於民國97年
    5月27日，以97年度家護字第255號核發民事通常保護令，裁
    定禁止甲○○對乙○○實施家庭暴力之行為、不得對於乙○○為騷擾之聯絡行為，保護令有效期間為1年。甲○○收受
    並了解保護令內容，竟基於違反保護令之犯意，於97年10月
    8日晚上10時30分許，在嘉義縣太保市新埤里新埤167號前方
    夜市，見乙○○所經營之越南河粉麵攤正在收攤，竟於該不
    特定人得以共見共聞之場所，公然向乙○○辱罵：「妳去外
    面討客兄，為何不叫妳客兄來幫忙收攤」等語（甲○○涉犯
    公然侮辱罪嫌部分，業據乙○○撤回告訴）；甲○○復接續
    趁乙○○疏於注意之際，趁機取走乙○○所使用之車牌號碼
    7R-6776號自用小貨車鑰匙後離開現場，經乙○○發現由後
    追趕，甲○○乃將鑰匙丟棄路旁，旋又趁乙○○報警空檔時
    間，拾起鑰匙後，接續將上開小貨車開到夜市馬路中央棄置
    ，以此強暴方式妨害乙○○自由使用其自小貨車之權利，並
    違反法院所為禁止實施家庭暴力及禁止騷擾之聯絡行為之民
    事通常保護令裁定，經乙○○報警處理，始知上情。
二、案經告訴人乙○○訴由嘉義縣警察局水上分局報告嘉義地方
    法院檢察署偵查後聲請簡易判決處刑。
    理  由
一、按被告以外之人於審判外之言詞或書面陳述，除法律有規定
    者外，不得作為證據；又被告以外之人於審判外之陳述，雖
    不符合同法第159條之1至第159條之4之規定，但經當事人於
    審判程序同意作為證據，法院審酌該言詞陳述或書面陳述作
    成時之情況，認為適當者，亦得為證據。當事人、代理人或
    辯護人於法院調查證據時，知有第159條第1項不得為證據之
    情形，而未於言詞辯論終結前聲明異議者，視為有前項之同
    意，刑事訴訟法第159條第1項及第159條之5分別定有明文。
    查本案下列所引之供述證據，雖屬傳聞證據，惟當事人於本
    院審判期日中無意見不予爭執，且迄至言詞辯論終結前亦未
    聲明異議，本院審酌上開證據資料製作時之情況，尚無違法
    不當及證明力明顯過低之瑕疵，亦認為以之作為證據應屬適
    當，故依前開規定，逕依刑事訴訟法第159條之5規定，認前
    揭證據資料均有證據能力。
二、訊據被告甲○○矢口否認有何違反保護令及強暴方式妨害告
    訴人乙○○行使權利犯行，辯稱：伊並無辱罵告訴人，伊當
    時係對告訴人說：妳今日賣到晚上10點半，為何不叫阿兄幫
    忙收，阿兄於越南話之意為丈夫，故伊係對告訴人表示何以
    不請伊幫忙之意，另伊並無取走告訴人前揭自小貨車鑰匙及
    將車開走，因伊騎機車不可能再去開車，此外告訴人星期三
    並未雇請證人丙○○幫忙，證人丙○○於本院證述有所不實
    云云。惟查：
(一)告訴人與被告係夫妻關係，被告因曾對告訴人實施身體上及
    精神上之不法侵害行為，經告訴人聲請本院核發保護令，經
    本院家事法庭於97年5月27日，以97年度家護字第255號核發
    民事通常保護令，裁定禁止甲○○對乙○○實施家庭暴力之
    行為、不得對於乙○○為騷擾之聯絡行為，保護令有效期間
    為1年等情，有本院上開保護令影本1紙附警卷可參（見警卷
    第6頁），復為被告所不爭執（見本院卷第43頁），自堪認
    屬實。
(二)上開犯罪事實業據告訴人於警詢時指訴歷歷，核與證人即告
    訴人之受僱人丙○○於警詢之證述：97年10月8日晚上10 時
    30分伊當時正在幫告訴人收拾攤位，被告騎機車停在攤位前
    面以台語罵告訴人：「妳去外面討客兄，為何不叫妳客兄來
    幫忙收攤」。被告嗣又取走告訴人之前揭自用小貨車鑰匙，
    經告訴人由後追趕，被告就將鑰匙丟棄路旁，告訴人因追不
    到就去報警，被告復利用告訴人報警空檔時間，拾起鑰匙後
    ，將上開小貨車開到夜市馬路中央棄置等語（見警卷第5頁
    ），及本院審理時之證述：我是越南人，受僱於告訴人幫她
    賣麵，97年10月8日晚上10時30分伊當時正在幫乙○○收拾
    攤位，被告騎機車至嘉義縣太保市新埤里新埤167號前夜市
    ，以台語對告訴人罵說：「妳去外面討客兄，為何不叫妳客
    兄來幫忙收攤」，罵完後去買魯味，過了5分鐘又回到告訴
    人攤位取走告訴人前揭自用小貨車鑰匙，經告訴人由後追趕
    ，因被告騎機車，告訴人追不上，被告就將鑰匙丟棄路旁，
    告訴人就說要去報警，被告就拾起鑰匙後，將上開小貨車開
    到夜市馬路中央棄置，告訴人報警回來後再將車開回來等語
    （見本院卷第39、40頁）相符；參以被告供稱：與告訴人感
    情不好，告訴人已搬出未與其同住快2年等語（見本院卷第
    47頁），及被告因曾對告訴人實施身體上及精神上之不法侵
    害行為，經告訴人聲請本院核發保護令等情，足認被告確有
    騷擾告訴人之動機無訛；此外復有被告車牌號碼7R-6776 號
    自用小貨車之行車執照在卷可稽（見本院卷第50之1頁），
    上開犯罪事實即堪認定。
(三)被告固辯稱：伊當時係對告訴人說，妳今日賣到晚上10點半
    ，為何不叫「阿兄」幫忙收，阿兄於越南話之意為丈夫，故
    伊係對告訴人表示何以不請伊幫忙之意云云。然就被告前開
    「為何不叫『阿兄』幫忙收」之語意觀之，吾人實難得悉此
    句話係指丈夫願意幫忙妻子之意，進而推論出被告當時係告
    知告訴人可以請伊幫忙收攤，且衡情被告果有意幫忙告訴人
    ，大可直接以第一人稱「我」對告訴人表明幫忙之意，實無
    須假借「阿兄」之名，況證人丙○○於本院審理時亦證稱：
    我是越南人，越南話並無「阿兄」等語明確（見本院卷第40
    、42頁），遑論被告所稱「阿兄」於越南話之意為丈夫？故
    被告前揭辯詞即難憑採。被告另辯稱：伊騎機車不可能取走
    告訴人自用小貨車鑰匙後再將車開走云云。然衡情被告僅須
    暫將所騎乘之機車置放於路邊，即得順利開走告訴人自小貨
    車，是被告此項辯解，亦無足採。
(四)被告又辯稱：97年10月8日為星期三，告訴人星期三沒有雇
    請證人丙○○幫忙，證人所述不實云云。然被告於本院審理
    時，先係供稱告訴人案發當日有請證人丙○○幫忙，伊去告
    訴人麵攤時，丙○○已離去，嗣又改稱告訴人當日沒有雇請
    證人丙○○幫忙云云（見本院卷第46頁），其供述前後矛盾
    ，是否實在，已顯可疑。又被告於警詢中供稱，伊於97年10
    月8日晚上10時30分，前往嘉義縣太保市新埤里新埤167號夜
    市買魯味等語（見警卷第2頁），且如前所述，被告亦坦承
    當日有騎乘機車，核與證人丙○○上開證述：被告當日晚間
    曾騎機車前往上開夜市，罵完告訴人後去買魯味等語相符，
    果若證人丙○○當日未在場，何以知悉被告當日晚間使用機
    車為交通工具，並前往上開夜市買魯味一事？再者就證人丙○○前揭警詢、及本院審理時之證述觀之，其前後證詞相符
    ，並無瑕疵可指，參以證人丙○○與被告並無任何仇隙，應
    無甘冒偽證罪之刑責而設詞構陷被告之理，足認證人丙○○
    前揭證詞並非杜撰子虛，堪以採信。
(五)被告雖以證人丙○○事發當時未在場為由，聲請本院調閱路
    口監視器。然並未具體指出所欲調閱之路口監視器而有不能
    調查之情形；再者，證人丙○○確於事發當時在場，業如前
    述，是被告聲請調閱路口監視器，即無必要，併予敘明。
(六)綜上所述，被告所辯顯係卸責之詞，本件事證明確，被告犯
    行堪以認定，應依法論科。
三、查被告甲○○係告訴人乙○○之夫，2人間具有家庭暴力防
    治法第3條第1款所定之家庭成員關係。又按家庭成員間實施
    身體或精神上不法侵害之行為，為家庭暴力行為，而任何打
    擾、警告、嘲弄或辱罵他人之言語、動作或製造使人心生畏
    怖情境之行為，均為騷擾行為，家庭暴力防治法第2條第1、
    3款定有明文。是核被告所為，係違反本院依家庭暴力防治
    法第14條所為命其不得對告訴人實施家庭暴力（指辱罵告訴
    人部分）及不得對告訴人為騷擾之聯絡行為（包括辱罵告訴
    人，及取走告訴人自小貨車鑰匙，並將車開走部分）之民事
    通常保護令裁定，係犯該法第61條第1款、第2款之違反保護
    令罪。另按刑法第304條之強暴脅迫，祗以所用之強脅手段
    足以妨害人行使權利，或足使他人行無義務之事為已足，並
    非以被害人之自由，完全受其壓制為必要，最高法院85年度
    台非字第75號判決意旨可供參照。故被告前揭取走告訴人自
    用小貨車鑰匙並將車開走妨害告訴人使用其所有自小貨車權
    利之犯行，另構成刑法第304條第1項之強制罪。被告於密接
    時、地，辱罵告訴人、及取走告訴人自用小貨車鑰匙並將車
    開走，應視為數個舉動之接續犯行，而包括認定為1行為予
    以評價，為接續犯。又被告雖於1行為中違反上開裁定所禁
    止之數款行為，然法院依家庭暴力防治法第14條第1項規定
    核發通常保護令者，該保護令內之數款規定，僅分別為不同
    之違反保護令行為態樣，是被告以1犯意為1違反保護令之行
    為，仍僅論以1違反保護令罪。被告以1行為同時觸犯上開2
    罪名，為想像競合犯，應依刑法第55條之規定從一重以違反
    保護令罪處斷。又檢察官雖未就被告前揭取走告訴人自用小
    貨車鑰匙並將車開走之違反保護令罪之犯行提起公訴，惟此
    部分與前揭辱罵告訴人違反保護令罪之犯行具接續犯之實質
    上一罪關係，自為起訴效力所及，本院自應併與審究，附此
    敘明。爰審酌被告國中畢業之智識程度，明知被害人已向法
    院聲請核發民事通常保護令，猶仍故意違反之，其無視保護
    令之存在，法紀觀念薄弱，並致告訴人受有精神上之痛苦與
    不安，且犯後猶一再飾詞狡辯，不知悔改，及其犯罪之動機
    、手段等一切情狀，量處如主文所示之刑，並諭知易科罰金
    之折算標準。至檢察官於聲請簡易判決處刑時雖具體求處被
    告有期徒刑1年2月，惟按「刑事審判之量刑，在於實現刑罰
    權之分配的正義。故法院對有罪之被告科刑，應符合罪刑相
    當之原則，使罰當其罪，以契合人民之法律感情。此所以刑
    法第五十七條明定科刑時應審酌一切情狀，尤應注意該條所
    列各款事項，以為科刑輕重之標準。」，迭經最高法院93
    年度台上字第3973號、94年度台上字第2131號、94年度台上
    字第2275號等刑事判決在案，本院審酌被告刑法第57條各款
    所臚列情事，認為科處如主文所示之刑即可達罰當其罪之目
    的，檢察官之求刑稍屬過重，附予敘明。
四、公訴意旨另以：被告前揭對於告訴人公然辱罵之行為，足以
    貶損告訴人之人格，因認被告此部分所為尚涉犯刑法第309
    條第1項之公然侮辱罪嫌。按告訴乃論之罪，告訴人於第一
    審辯論終結前，得撤回其告訴，又告訴經撤回者，應諭知不
    受理之判決，刑事訴訟法第238條第1項、第303條第3款分別
    定有明文。查本件告訴人乙○○告訴被告公然侮辱案件，公
    訴意旨認係觸犯刑法第309條第1項前段之公然侮辱罪，依同
    法第314條前段之規定，須告訴乃論。茲據告訴人具狀撤回
    告訴，有撤回告訴狀附卷可稽，惟公訴意旨認此部分與上揭
    論罪科刑之違反保護令罪間有一行為觸犯數罪名之想像競合
    犯關係，屬裁判上一罪，爰不另為不受理之諭知。
據上論斷，應依刑事訴訟法第299條第1項前段、家庭暴力防治法
第61條第1款、第2款，刑法第11條、第304條第1項、第55條、第
41條第1項前段，刑法施行法第1條之1第1項、第2項前段，判決
如主文。
本案經檢察官王輝興到庭執行職務。
中    華    民    國    98    年    3     月    23    日
                刑事第五庭    審判長法  官  蔡廷宜
                                    法  官  曾宏揚
                                    法  官  啟夫
以上正本證明與原本無異。
如不服本判決應於收受判決後10日內向本院提出上訴書狀，並應
敘述具體理由；其未敘述上訴理由者，應於上訴期間屆滿後20日
內向本院補提理由書（均須按他造當事人之人數附繕本）「切勿
逕送上級法院」。告訴人或被害人如對於本判決不服者，應具備
理由請求檢察官上訴，其上訴期間之計算係以檢察官收受判決正
本之日期為準。
中    華    民    國    98    年    3     月    23    日
                                    書記官  侯麗茹
附錄論罪科刑法條：
家庭暴力防治法第61條
違反法院依第14條第1 項、第16條第3 項所為之下列裁定者，為
本法所稱違反保護令罪，處3 年以下有期徒刑、拘役或科或併科
新臺幣 10 萬元以下罰金：
一、禁止實施家庭暴力。
二、禁止騷擾、接觸、跟蹤、通話、通信或其他非必要之聯絡行
    為。
三、遷出住居所。
四、遠離住居所、工作場所、學校或其他特定場所。
五、完成加害人處遇計畫。
刑法第304條1項
以強暴、脅迫使人行無義務之事或妨害人行使權利者，處3年以
下有期徒刑、拘役或3百元以下罰金。


司法院資訊處製作；財團法人民間司法改革基金會備份。
